臺灣臺中地方法院刑事判決
109年度訴字第2178號
公  訴  人  臺灣臺中地方檢察署檢察官
被      告  蔡鎮鴻



選任辯護人  慶啓羣律師
上列被告因傷害案件，經檢察官提起公訴（109年度偵字第20905
號），本院判決如下：
    主    文
蔡鎮鴻犯傷害罪，處有期徒刑陸月，如易科罰金，以新臺幣壹仟
元折算壹日。又犯傷害罪，處有期徒刑肆月，如易科罰金，以新
臺幣壹仟元折算壹日。應執行有期徒刑玖月，如易科罰金，以新
臺幣壹仟元折算壹日。
    犯罪事實
一、緣蔡鎮鴻認其前女友曾將戶籍設在黃信文位在臺中市○○區○○
    街000號房屋（下稱本案房屋），並認黃信文可能知悉其前
    女友現住何處，遂於民國108年10月3日21時17分許騎乘車牌
    號碼000-000號普通重型機車（下稱本案機車）前往本案房
    屋欲加以探聽，並經居住在該屋內之黃信文之母吳麗真告知
    而得知黃信文當時並未居住在本案房屋。㈠詎蔡鎮鴻因故心
    生不滿，隨即基於傷害之犯意，走至本案房屋前停放機車及
    堆放雜物之騎樓處，持不明尖銳工具戳刺吳麗真之四肢
　　，致吳麗真受有右側前臂及左側手肘擦挫傷、左側大腿、左
    側膝部、右側小腿及左側小腿開放性傷口、左側無名指挫傷
    等傷害，經吳麗真呼喊求救後，蔡鎮鴻始返回該等騎樓外騎
    乘本案機車離去；㈡又因亦居住在本案房屋內之黃信文之配
    偶陳㛄榳聽聞吳麗真前揭呼喊而接連走至前開騎樓處及騎樓
    外查看，為蔡鎮鴻發覺，蔡鎮鴻見狀復基於傷害之犯意，騎
    乘本案機車折返前開騎樓外，持不明尖銳工具毆打、戳刺陳
    㛄榳之頭部、前臂及後胸壁，致陳㛄榳受有左側臉部、左側前
    臂及左側後胸壁挫傷等傷害，經陳㛄榳呼喊求救並當場撥打
    手機報警處理，而吳麗真亦前來協助陳㛄榳推開蔡鎮鴻後
　　，蔡鎮鴻始騎乘本案機車離去。嗣因陳㛄榳報案提供蔡鎮鴻
    及本案機車特徵予警員追查，經警員調閱本案房屋附近道路
    之監視器錄影畫面，始悉上情。
二、案經吳麗真、陳㛄榳訴由臺中市政府警察局清水分局報告臺
    灣臺中地方檢察署檢察官偵查起訴。
    理    由
一、本判決以下所引用被告以外之人於審判外之陳述，檢察官、
    被告及辯護人均不爭執其證據能力，且迄至言詞辯論終結前
    亦未聲明異議，本院審酌上開陳述作成之情況並無違法不當
    之情形或證明力明顯過低之瑕疵，爰依刑事訴訟法第159條
    之5第1項及第2項，認均得為證據。
二、訊據被告矢口否認有何傷害犯行，辯稱：伊不太曉得案發當
    時有無去本案房屋附近，若有也是騎本案機車經過去找朋友
    而已，伊沒有去本案房屋傷害吳麗真、陳㛄榳等語；辯護人
    則為其辯稱：告訴人吳麗真、陳㛄榳均無法確認被告即係傷
    害其等之人，且被告在案發地點沒有下車，本案並無照片能
    證明被告有進入本案房屋為傷害犯行等語（見本院卷第691
    至694、704至719頁）。經查：
　㈠被告曾於前開時間騎乘本案機車前往本案房屋附近，業據被
    告於本院審理中自承在卷（見本院卷第713頁），並有車輛
    詳細資料報表、本案房屋附近道路之監視器錄影畫面擷圖及
    地圖查詢資料各1份在卷可參（見偵卷第103、137至146頁、
    本院卷第695至699頁）；而告訴人吳麗真、陳㛄榳當時均居
    住在本案房屋內，告訴人吳麗真曾先於前揭時間在本案房屋
    前之前開騎樓處遭人持不明尖銳工具戳刺四肢，因而受有右
    側前臂及左側手肘擦挫傷、左側大腿、左側膝部、右側小腿
    及左側小腿開放性傷口、左側無名指挫傷等傷害，經告訴人
    吳麗真呼喊求救後，該人始返回騎樓外騎乘機車離去，又因
    告訴人陳㛄榳聽聞告訴人吳麗真前揭求救而接連走至前開騎
    樓處及騎樓外查看，為該人發覺並騎乘機車折返前開騎樓外
　　，告訴人陳㛄榳隨即遭該人持不明尖銳工具毆打、戳刺頭部
　　、前臂及後胸壁，因而受有左側臉部、左側前臂及左側後胸
    壁挫傷等傷害，經告訴人陳㛄榳呼喊求救並當場撥打手機報
    警處理，而告訴人吳麗真亦前來協助告訴人陳㛄榳推開該人
    後，該人始騎乘機車離去，告訴人陳㛄榳即於同日21時21分
    許報警處理等情，則經證人即告訴人吳麗真、陳㛄榳、證人
    黃信文於警詢、偵訊及本院審理中證述甚詳（見偵卷第49至
    60、65至69、167至168、173至174頁、本院卷第603至630頁
　　），復有警員職務報告、各該光田醫療社團法人光田綜合醫
    院診斷證明書、現場及傷勢照片及報案紀錄單各1份在卷可
    參（見偵卷第39、131至133、146至150、159至161頁），被
    告就告訴人吳麗真、陳㛄榳分別受有前開傷勢之情亦不爭執
　　。是此部分事實堪以認定。
　㈡又上開先後攻擊告訴人吳麗真、陳㛄榳之人及所騎乘機車之外
    觀及言行舉止等特徵，迭據告訴人吳麗真於警詢、偵訊及本
    院審理中證稱：當時突然有個人戴著安全帽及眼鏡、穿著黑
    色衣服進來，安全帽好像是粉紅色的，伊問他要找誰，他說
    「找你」，伊說不認識他，那個人出去後手上拿著1支鑽子
    走回來，說要找黃信文，伊說黃信文不住這裡，那個人就不
    知道兇什麼開始在本案房屋前的騎樓拿鑽子刺伊，刺下去都
    有四角形的傷口、流了很多血，伊趕快呼喊，那個人打一打
    就走了，陳㛄榳下來叫伊坐在那裡不要動後就出去，那個人
    就在外面一直打陳㛄榳等語歷歷（見偵卷第49至51、167頁、
    本院卷第603至614頁），核與告訴人陳㛄榳於警詢、偵訊及
    本院審理中證稱：伊剛下樓就看到吳麗真在騎樓受傷坐在地
    上、滿地都是血，伊趕快去往外看是誰，看到那個人在門口
    外面剛好要騎機車離去，沒想到他騎機車離開大概20、30公
    尺後又折返，跑過來先是用手握拳朝伊的頭打下去，伊的臉
    有被他打傷，也不知道他握在手裡用什麼尖銳的東西刺傷伊
    的背，看不清楚，伊是用摸的才知道內衣有破掉然後有流血
    ，伊當時一直在門外大喊救命、伊要報警了並一邊趕快打11
    0給警察局，該人見狀說「你再喊就打你」並試圖要搶伊的
    手機不讓伊報案，好像有說「你給我打看看」，吳麗真趕快
    跑過來用身體把伊護住、把該人稍微推開，該人才騎著機車
    離開，那個人是騎白色迪爵機車、戴著紅色西瓜皮安全帽及
    黑框眼鏡，穿著黑色短袖上衣、短褲及藍白拖鞋，不高
　　、微胖，伊是在看到他騎機車離開時去注意他的車牌，車牌
    號碼是尾數090號，伊沒看到英文字，車牌號碼000號是伊親
    眼看到後提供給警方的，伊後來看監視器確定是被告等語大
    致相符（見偵卷第55至60、173至174頁、本院卷第615至630
    頁）；告訴人吳麗真、陳㛄榳雖與被告素不相識，且因本案
    案發過程猝然而無法於本院審理中明確當庭指認被告，惟其
    等於案發後隨即報警處理，並提供犯嫌之特徵予警方，而經
    警員依其等所述前揭特徵而調閱本案房屋附近道路之監視器
    錄影畫面查證，確實發現被告曾於案發當日21時14分許至同
    日21時26分許之期間騎乘車牌號碼尾數同為090號、車身顏
    色同為白色之本案機車在本案房屋附近之臺中市沙鹿區自強
    路、自強路175巷口、自立路、中園街、國昌一街及國昌三
    街等道路徘徊，且其當時係戴著紅色安全帽、穿著黑色短袖
    上衣及短褲等情，有前開警員職務報告、監視器錄影畫面擷
    圖在卷可參（見偵卷第39、137至146頁），從而與告訴人吳
    麗真、陳㛄榳前揭所述傷害行為人之特徵大致相合，已足徵
    其等所述確係基於親身經歷所述，而屬有據。再佐以被告於
    109年6月6日警詢時自承：伊曾於108年10月間前往本案房屋
    找黃信文，因為伊太太（按應係指被告之前女友）之前寄戶
    口在他們家，想問黃信文知不知道伊太太現在住哪邊，不過
    去一次沒有遇到黃信文，只遇到他媽媽等語（見偵卷第48頁
　　），復於109年3月12日警詢及109年7月27日偵訊時均自承其
    於案發當日前往本案房屋附近均係為尋找其前妻（按應係指
    被告之前女友）之住處或所使用機車等語（見偵卷第43至44
　　、181至182頁），又於110年2月7日本院訊問程序時自承：
    伊於案發當日有騎機車去本案房屋問對方伊太太有無在那邊
    租房子，對方說要問他媳婦，後來他媳婦有出來與伊說話等
    語（見本院卷第308頁），可見被告於案發當時確高度可能
    前往本案房屋欲找黃信文詢問其前女友之下落，並因而偶遇
    告訴人吳麗真、陳㛄榳，此節亦與告訴人吳麗真、陳㛄榳前揭
    所述經過可以相互印證，益徵其等所述信實。從而，綜合印
    證前揭證據，本於推理作用，依一般經驗法則，本案上開先
    後攻擊告訴人吳麗真、陳㛄榳之人已堪可特定即係被告本人
    無訛，被告確曾因認其前女友曾將戶籍設在本案房屋，並認
    黃信文可能知悉其前女友現住何處，而於前開時間騎乘本案
    機車前往本案房屋欲加以探聽，並經告訴人吳麗真告知而得
    知黃信文當時並未居住在本案房屋，心生不滿，遂先後對告
    訴人吳麗真、陳㛄榳為前揭傷害行為之事實，亦堪認定。至
    被告及辯護人固以前揭情詞置辯，惟其等所辯顯與前開客觀
    事證不符，自無足採。
　㈢綜上所述，本案事證已臻明確，被告所為上開各傷害犯行均
    堪認定，應予依法論科。
三、核被告所為，係犯刑法第277條第1項傷害罪。被告上開對同
    一告訴人所為戳刺、毆打之各舉止，各係於相近之時間、地
    點密接為之，且犯罪目的與所侵害法益同一，在刑法評價上
    以視為數個舉動之接續施行，合為包括之一行為予以評價較
    為合理，各應屬接續犯。被告對告訴人吳麗真、陳㛄榳所為
    各傷害犯行，兩者犯罪時間已得區隔，行為方式亦可顯然區
    分，且係侵害不同人之法益，應係被告基於分起之犯意所為
　　，行為亦互殊，自應予分論併罰。另公訴意旨雖未列明告訴
    人吳麗真除受有右側前臂及左側手肘擦挫傷、左側大腿、左
    側膝部及左側小腿開放性傷口、左側無名指挫傷等傷害外，
    尚受有右側小腿開放性傷口之傷害，惟此情業據告訴人吳麗
    真於本院審理中證述明確（見本院卷第614頁），並有前揭
    診斷證明書附卷可參（見偵卷第133頁），自堪認定；而因
    此與經起訴部分具有事實上一罪之關係，依審判不可分原則
    為起訴效力所及，本院自應併予審理。
四、被告固有如公訴意旨所指違反毒品危害防制條例前科紀錄之
    素行，此外被告曾有因傷害、毀棄損壞、妨害公務、違反家
    庭暴力防治法、妨害自由及違反毒品危害防制條例等案件而
    於106年間經徒刑執行完畢等前科紀錄之素行，惟公訴意旨
    並未就被告構成累犯之事實及應加重其刑之事項具體指出證
    明方法，本案自不能逕論以刑法第47條第1項所指累犯或依
    該規定加重其刑，爰僅於本判決後述依刑法第57條科刑時一
    併衡酌被告之前揭素行（最高法院110年度台上字第5660號
    判決意旨參照）。另被告雖因智能障礙而領有輕度身心障礙
    證明，並曾於109年3月間經診斷患有器質性幻覺徵候群，且
    被告於案發前後曾有若干自行或經護送至精神科就醫之紀錄
　　，亦有其就診紀錄、身心障礙證明及鑑定資料、歷年診斷證
    明書及病歷資料、臺中市政府衛生局110年1月26日函各1份
    存卷可參（見偵卷第199至201頁、本院卷第47至53、57至74
    、77至118、121至162、171至201、205至219、265至266頁
　　）；惟被告見告訴人陳㛄榳大喊表示要報警並欲撥打手機之
    際，旋表示「你再喊就打你」等語並試圖搶告訴人陳㛄榳所
    持手機乙節，業據告訴人陳㛄榳於警詢及本院審理中證述明
    確（見偵卷第57頁、本院卷第626頁），並有前開報案紀錄
    單在卷可參（見偵卷第159至161頁），已可見被告於案發當
    時意識清楚，尚能依據現場情形而為相應阻止告訴人陳㛄榳
    向外求援之作為，且經本院囑託衛生福利部草屯療養院對被
    告進行精神鑑定，該院鑑定人即醫師參酌被告之生活及疾病
    史、本案經過等資料，並對被告為相關檢查及測驗後，亦認
　　：被告於案發時清楚知道傷害行為違法並了解相關刑責，對
    行為違法性之辨識能力無明顯障礙，且被告可以陳述案發當
    日至友人住處和被害人對談，但完全否認攻擊行為，未有明
    顯跡象顯示被告當時受精神症狀干擾其現實感，進而導致被
    告當時之控制能力明顯缺損，故鑑定認為被告當時並無因精
    神障礙或其他心智缺陷致其辨識行為違法或依其辨識而行為
    之能力較常人顯著降低等語，有該院出具之精神鑑定報告書
    暨鑑定人結文各1份在卷可查（見本院卷第663至669頁），
    而上開鑑定報告係醫師依其專業知識就被告身心狀態及成長
    過程、精神就醫病歷、本案案由經過等各項資料，予以通盤
    考量及檢視後，以客觀評估標準診斷後所得之結論，應可信
    採為本案認定之依據，參以前揭被告於案發當時之言行舉措
    等情狀，本案尚難認被告於行為時有何因精神障礙或其他心
    智缺陷，致其辨識行為違法或依其辨識而行為之能力有所欠
    缺或達顯著減低之情形，自無從適用刑法第19條規定予以不
    罰或減輕其刑，併此敘明。
五、爰審酌被告與告訴人吳麗真、陳㛄榳並不相識，竟僅因前揭
    緣由心生不滿，即恣意訴諸暴力而以前開方式戳刺、毆打告
    訴人吳麗真、陳㛄榳致生前開各該傷害，顯示被告之情緒管
    理及自我克制能力均有所不足，且被告一再前往他人居處前
    之騎樓內外等處迅即持不明尖銳工具攻擊他人之所為具相當
    威嚇性，除造成告訴人吳麗真、陳㛄榳甚為驚恐外，對於社
    會治安亦有相當危害，不應輕縱，並斟酌被告犯後仍飾詞否
    認全部犯行，復未能與各該告訴人達成和解或為任何賠償，
    被告復曾於本院審理中一再逃匿，經通緝始緝獲等情，參以
    被告前有毀棄損壞、妨害公務、違反家庭暴力防治法、妨害
    自由、違反毒品危害防制條例及多次相類傷害等前科紀錄之
    素行，被告所受教育反映之智識程度、就業情形、家庭經濟
    及生活狀況等一切情狀（見本院卷第717頁），暨檢察官具
    體求刑及被告、辯護人對於科刑之意見後，分別量處主文所
    示之刑，並均諭知易科罰金之折算標準，以資懲儆。又被告
    所為上開各犯行均經宣告得易科罰金之多數有期徒刑，故應
    定其應執行之刑；本院審酌被告所犯上開各罪均係傷害之犯
    罪類型，其犯罪態樣、手段及所侵害法益相似，犯罪時間亦
    相近等情，以判斷被告所受責任非難重複之程度，再斟酌被
    告傷害告訴人吳麗真而離去後係刻意折返僅為傷害告訴人陳
    㛄榳，堪可反應其漠視他人身體法益之人格特性，暨權衡該
    罪之法律目的、相關刑事政策及檢察官具體求刑、被告、辯
    護人對於科刑之意見，而為整體評價後，定其應執行之刑如
    主文所示，復諭知易科罰金之折算標準。
六、被告為本案各犯行雖均有使用前揭不明尖銳工具，惟本院審
    酌該等物品並未扣案，且應為日常生活中所常見，倘予沒收
    或追徵，對沒收制度欲達成或附隨之社會防衛並無何助益，
    欠缺刑法上重要性，爰依刑法第38條之2第2項，不予宣告沒
    收或追徵。
據上論斷，應依刑事訴訟法第299條第1項前段，刑法第277條第1
項、第51條第5款、第41條第1項前段、第8項，刑法施行法第1條
之1第1項，判決如主文。
本案經檢察何采蓉提起公訴，檢察官朱介斌到庭執行職務。
中　　華　　民　　國　　111 　年　　5 　　月　　11　　日
                  刑事第十三庭  審判長法  官  李宜娟
                                      法  官  林德鑫
                                      法  官  陳怡秀
以上正本證明與原本無異。
如不服本判決應於收受送達後20日內向本院提出上訴書狀，並應
敘述具體理由；其未敘述上訴之理由者，應於上訴期間屆滿後20
日內向本院補提理由書（均須按他造當事人之人數附繕本）「切
勿逕送上級法院」。
告訴人或被害人如不服判決，應備理由具狀向檢察官請求上訴，
上訴期間之計算，以檢察官收受判決正本之日起算。
　　　　                              書記官  陳倨篁
中　　華　　民　　國　　111 　年　　5 　　月　　11　　日
附錄本案論罪科刑法條：
中華民國刑法第277條第1項
傷害人之身體或健康者，處5年以下有期徒刑、拘役或50萬元以
下罰金。
犯前項之罪，因而致人於死者，處無期徒刑或7年以上有期徒刑
；致重傷者，處3年以上10年以下有期徒刑。